臺灣高雄地方法院刑事判決　　　　　　110年度原金訴字第7號
公　訴　人　臺灣高雄地方檢察署檢察官
被　　　告　宜○○


上列被告因詐欺等案件，經檢察官追加起訴（109年度偵字第127
45號），本院判決如下：
    主  文
本件丙○○被訴部分免訴。
    理  由
一、追加起訴意旨係以：被告丙○○自民國109年2月16日，加入
    真實姓名年籍不詳，通訊軟體LINE暱稱「張先生」、「奕儒
    day」及微信暱稱「夏日」、「K」、「高君毅」、「bowbos
    s」等人所組成之3人以上、以實施詐術為手段，具有持續性
    、牟利性及結構性之詐欺集團組織，由被告丙○○擔任該詐
    欺集團提款車手，提供如附表一所示帳戶予「奕儒day 」作
    為收取詐騙贓款使用，並依「奕儒day 」之指示前往指定地
    點提領並交付款項，而與所屬詐欺集團約定以提款總額4％
    作為報酬，被告丙○○與所屬詐欺集團成員間，共同意圖為
    自己不法之所有，基於3 人以上共同詐欺取財、掩飾或隱匿
    詐欺犯罪所得之來源及去向之犯意聯絡，由詐欺集團不詳成
    員於附表一所示時間，以附表一所示方式向被害人乙○○施
    用詐術，致被害人乙○○陷於錯誤，而於附表一所示時間匯
    款至詐欺集團成員指定如附表一所示帳戶內，嗣被告丙○○
    依「奕儒day 」之指示，於附表二所示之時間、地點，以臨
    櫃或操作自動櫃員機之方式提領款項，並扣除約定報酬後，
    將所餘款項於附表二所示之交款時、地，交付前來收款之人
    。因認被告丙○○所為，係犯刑法第339條之4第1項第2款之
    加重詐欺取財、洗錢防制法第14條第1 項之洗錢等罪嫌等語
    。
二、按案件曾經判決確定者，應諭知免訴之判決，刑事訴訟法第
    302條第1項第1款定有明文。次按刑事訴訟法第302條第1 項
    第1 款規定「案件曾經判決確定者，應諭知免訴之判決」，
    係以同一案件，已經法院為實體上之確定判決，該被告應否
    受刑事制裁，既因前次判決而確定，不能更為其他有罪或無
    罪之實體上裁判，此項原則，關於實質上一罪或裁判上一罪
    （如想像競合犯），其一部事實已經判決確定者，對於構成
    一罪之其他部分，亦均應適用，此種事實係因審判不可分之
    關係在審理事實之法院，就全部犯罪事實，依刑事訴訟法第
    267 條規定，本應予以審判，故其確定判決之既判力自應及
    於全部之犯罪事實（最高法院32年上字第2578號判例、49年
    台非字第20號判例、60年台非字第77號判例意旨參照）。又
    法律上一罪之案件，無論其為實質上一罪或裁判上一罪（想
    像競合犯），在訴訟上均屬單一性案件，其刑罰權既僅一個
    ，自不能分割為數個訴訟客體。而單一案件之一部犯罪事實
    曾經有罪判決確定者，其既判力自及於全部，其餘犯罪事實
    不受雙重追訴處罰（即一事不再理），否則應受免訴之判決
    （最高法院98年度台非字第30號判決意旨參照）。
三、經查：
  ㈠被告丙○○前因與真實年籍不詳之通訊軟體LINE暱稱為「奕
    儒day」之人，及「奕儒day」所屬之詐欺集團之身分不詳之
    成員（無證據證明為未滿18歲之人）共同基於意圖為自己不
    法所有之三人以上詐欺取財及掩飾隱匿詐欺所得去向之洗錢
    犯意聯絡，先由被告丙○○將其所申辦之兆豐國際商業銀行
    帳號00000000000 號帳戶（下稱兆豐銀行帳戶）、國泰世華
    商業銀行帳號000000000000號帳戶（下稱國泰銀行帳戶）資
    料交予「奕儒day 」，供詐欺集團之成員使用。嗣由該集團
    身分年籍不詳之某成員於109年2月12日9 時許，撥打電話予
    被害人乙○○，對其佯稱：伊係乙○○之姪女婉婷，欲借款
    周轉云云，致被害人乙○○陷於錯誤，分別於109年2月17日
    12時37分、同日12時40分匯款新臺幣（下同）35萬元、45萬
    元至兆豐銀行帳戶、國泰銀行帳戶，被告丙○○再依「奕儒
    day 」之指示，提領被害人乙○○所匯入之上揭款項後，於
    109年2月17日14時8 分後某時，在高雄市博愛路之國泰世華
    商業銀行前，將上開提領款項共計80萬元，交付予「奕儒da
    y 」所指定之真實年籍不詳之男性詐騙集團成員之犯行，業
    經臺灣橋頭地方法院刑事簡易庭以110年度金簡字第25 號判
    決（下稱前案），認被告丙○○係犯刑法第339條之4第1 項
    第2款之三人以上共同詐欺取財罪、洗錢防制法第14條第1項
    之洗錢罪，又認被告丙○○係以一行為同時觸犯三人以上共
    同詐欺取財罪、一般洗錢罪2 罪名，為想像競合犯，應依刑
    法第55條前段規定從一重之三人以上共同詐欺取財罪處斷，
    而判處被告丙○○有期徒刑1年8月確定等情，有臺灣高等法
    院被告丙○○前案紀錄表及前案判決各1份在卷可稽。
  ㈡另觀諸被告丙○○於本案被訴之犯罪事實（即被告丙○○自
    109年2月16日，加入真實姓名年籍不詳，通訊軟體LINE暱稱
    「張先生」、「奕儒day」及微信暱稱「夏日」、「K」、「
    高君毅」、「bow boss」等人所組成之3 人以上、以實施詐
    術為手段，具有持續性、牟利性及結構性之詐欺集團組織，
    由被告丙○○擔任該詐欺集團提款車手，提供渠等兆豐銀行
    帳戶、國泰銀行帳戶予「奕儒day 」作為收取詐騙贓款使用
    ，並依「奕儒day 」之指示前往指定地點提領並交付款項，
    而與所屬詐欺集團約定以提款總額4％ 作為報酬，被告丙○○與所屬詐欺集團成員間，共同意圖為自己不法之所有，基
    於3 人以上共同詐欺取財、掩飾或隱匿詐欺犯罪所得之來源
    及去向之犯意聯絡，由詐欺集團不詳成員於附表一所示時間
    ，以附表一所示方式向被害人乙○○施用詐術，致被害人乙○○陷於錯誤，而於附表一所示時間匯款至兆豐銀行帳戶、
    國泰銀行帳戶內，嗣被告丙○○依「奕儒day 」之指示，於
    附表二所示之時間、地點，以臨櫃或操作自動櫃員機之方式
    提領款項，並扣除約定報酬後，將所餘款項分別於附表二所
    示之交款時、地，交付前來收款之同案被告丁○○之犯行部
    分），經與前案相互勾稽比對，可知本案與前案之被告丙○○提供之帳戶（即兆豐銀行帳戶、國泰銀行帳戶）、提領款
    項總金額（共計80萬元）、被害人等均相同（即被害人乙○○同為本案及前案之被害人），足認本案被告丙○○之被訴
    事實，核與被告丙○○經另案認定之犯罪事實相同，而自應
    為前案既判力所及無訛。
四、綜上所述，被告丙○○於本案被訴之犯罪事實，既與前案所
    認定之犯罪事實間，具有案件同一性之關係，且業經前案為
    有罪判決確定，本案被告丙○○於本案被訴之犯罪事實，即
    應為前案確定判決之既判力所及，揆諸前揭法律規定及說明
    意旨，爰就被告丙○○被訴部分，不經言詞辯論，逕為諭知
    免訴之判決。
五、至臺灣高雄地方檢察署檢察官109年度偵字第5793號、第745
    7號、第15097號、第18084號、第22405號併辦意旨書中，雖
    就被告丙○○部分移送併辦，然因被告丙○○被訴部分，業
    經本院判決免訴，自無從併辦，應退由檢察官另為適當之處
    理。另同案被告丁○○、甲○○被訴部分，應由本院另行審
    結，附此敘明。
據上論斷，應依刑事訴訟法第302條第1項第1款、第307條，判決
如主文。
中    華    民    國   110    年    10    月    4     日
              刑事第十二庭審判長法  官   蔡書瑜
 
                                法  官   蔡有亮
 
                                法  官   李承曄
以上正本證明與原本無異。
如不服本判決應於收受判決後20日內向本院提出上訴書狀，並應
敘述具體理由。其未敘述上訴理由者，應於上訴期間屆滿後20日
內向本院補提理由書(均須按他造當事人之人數附繕本)「切勿逕
送上級法院」。
中    華    民    國   110    年    10    月    4     日
                                書記官  陳美月
附表一（即本件追加起訴書附表一編號1）：
┌─┬───┬──────┬──────┬────┬───┬─────┐
│編│被害人│  詐騙經過  │臨櫃匯款時間│匯款地點│損失金│ 匯入帳戶 │
│號│      │            │            │        │額（新│          │
│  │      │            │            │        │臺幣）│          │
├─┼───┼──────┼──────┼────┼───┼─────┤
│1 │乙○○│詐欺集團成員│109年2月17日│臺北市中│35萬元│丙○○兆豐│
│  │      │於民國109年2│12時37分    │正區忠孝│      │國際商業銀│
│  │      │月12日9 時許│            │東路2 段│      │行楠梓分行│
│  │      │，假冒親友佯│            │94號第一│      │帳號017-00│
│  │      │稱因購屋須借│            │銀行忠孝│      │000000000 │
│  │      │款云云，致沈│            │分行    │      │號帳戶    │
│  │      │美道陷於錯誤├──────┤        ├───┼─────┤
│  │      │而依其指示匯│109年2月17日│        │45萬元│丙○○國泰│
│  │      │款。        │12時40分    │        │      │世華銀行逢│
│  │      │            │            │        │      │甲分行帳號│
│  │      │            │            │        │      │000-000000│
│  │      │            │            │        │      │052266號帳│
│  │      │            │            │        │      │戶        │
└─┴───┴──────┴──────┴────┴───┴─────┘
附表二（即本件追加起訴書附表二編號1）：
┌─┬───┬────┬────┬─────┬────┬───┬─────┐
│編│提領人│提領地點│提領時間│提領帳號  │提領方式│提領金│交款時間、│
│號│      │        │        │          │        │額（新│地點      │
│  │      │        │        │          │        │臺幣）│          │
├─┼───┼────┼────┼─────┼────┼───┼─────┤
│1 │丙○○│高雄市楠│109年2月│丙○○兆豐│臨櫃提領│35萬元│於109年2月│
│  │      │梓區加昌│17日13時│國際商業銀│        │      │17日14時許│
│  │      │路600之1│25分    │行楠梓分行│        │      │，前往高雄│
│  │      │號兆豐商│        │帳號017-00│        │      │市三民區博│
│  │      │業銀行楠│        │000000000 │        │      │愛一路366 │
│  │      │梓分行  │        │號帳戶    │        │      │號國泰世華│
│  │      ├────┼────┼─────┼────┼───┤銀行高雄分│
│  │      │高雄市三│109年2月│丙○○國泰│臨櫃提領│35萬元│行前，交付│
│  │      │民區博愛│17日13時│世華銀行逢│        │      │76萬8000元│
│  │      │一路366 │59分    │甲分行帳號│        │      │予丁○○。│
│  │      │號國泰世├────┤000-000000├────┼───┤          │
│  │      │華銀行高│109年2月│052266號帳│ATM提領 │10萬元│          │
│  │      │雄分行  │17日14時│戶        │        │      │          │
│  │      │        │8分     │          │        │      │          │
└─┴───┴────┴────┴─────┴────┴───┴─────┘